【裁判字號】    98,易,1853
【裁判日期】    980716
【裁判案由】    詐欺
【裁判全文】
臺灣臺中地方法院刑事判決              98年度易字第1853號
公  訴  人  臺灣臺中地方法院檢察署檢察官
被      告  甲○○
                    國民
上列被告因詐欺案件，經檢察官提起公訴（九十八年度偵字第六
二四二號）暨移送併辦（九十八年度偵字第一三九六八號），被
告於準備程序中就被訴事實為有罪之陳述，受命法官經聽取當事
人之意見後，由本院合議庭裁定由受命法官獨任改行簡式審判程
序判決如下：
    主    文
甲○○幫助意圖為自己不法之所有，以詐術使人將本人之物交付
，處有期徒刑貳月，如易科罰金，以新臺幣壹仟元折算壹日。
    犯罪事實
一、甲○○依一般社會通念，得預見將金融帳戶供他人使用，可
    能遭他人作為詐欺被害人匯款之用，藉以掩飾犯罪所得，而
    逃避檢警人員之追緝，竟仍不違背其本意，基於幫助他人詐
    欺取財之不確定故意，於民國九十七年九月十日，在臺中市
    ○○路之西屯國小前，將所申請開立之中國信託商業銀行水
    湳分行帳號000-0000000000000000號帳戶之存摺、提款卡（
    含密碼），交付予姓名年籍不詳、自稱「劉先生」之男子使
    用，以此方式幫助「劉先生」及其所屬詐欺集團為詐欺取財
    之財產犯罪時作為工具使用。嗣不詳詐欺取財犯罪集團成員
    於取得上揭存摺、提款卡後，即分別為下列行為：
  (一)於九十七年九月十二日二十三時十分許，經由電腦網路與丙○○交談，且向丙○○詐稱可進行援交，惟須依指示操作提
    款機，以確認其身分，並須付款云云，致丙○○因而陷於錯
    誤，遂於翌日凌晨三時許，至屏東縣萬金鄉某「7-11」便利
    商店內之自動櫃員機處，依該不詳詐欺集團成員之指示，分
    別匯款新臺幣（下同）二萬七千元、三萬元、二萬元，共計
    七萬七千元至甲○○之上開帳戶內。
  (二)復於九十七年九月十三日某時，以電話聯絡乙○○，佯稱乙○○透過電腦網際網路購物之扣款出現問題，致乙○○因而
    陷於錯誤，遂於同日下午六時三十分許，至桃園縣中壢市頂
    壢郵局內之自動櫃員機處，依該不詳詐欺集團成員之指示匯
    款九千一百八十一元至甲○○之上開帳戶內。嗣因丙○○、
    乙○○二人發覺有異，始知受騙，先後報警而查獲上情。
二、案經基隆市警察局第二分局報告臺灣基隆地方法院檢察署呈
    請臺灣高等法院檢察署移轉臺灣臺中地方法院檢察署檢察官
    偵查起訴及臺中市警察局第六分局報告臺灣臺中地方法院檢
    察署檢察官移送併辦。
    理    由
壹、程序方面：
一、按除被告所犯為死刑、無期徒刑、最輕本刑為三年以上有期
    徒刑之罪或高等法院管轄第一審案件者外，於法院行準備程
    序進行中，被告先就被訴事實為有罪之陳述時，審判長得告
    知被告簡式審判程序之旨，並聽取當事人、代理人、辯護人
    及輔佐人之意見後，裁定進行簡式審判程序；且受命法官行
    準備程序，與法院或審判長有同一之權限；又簡式審判程序
    之證據調查，不受刑事訴訟法第一百五十九條第一項、第一
    百六十一條之二、第一百六十一條之三、第一百六十三條之
    一及第一百六十四條至第一百七十條規定之限制，刑事訴訟
    法第二百七十三條之一第一項、第二百七十九條第二項前段
    、第二百七十三條之二分別定有明文。
二、查本件被告甲○○所犯為死刑、無期徒刑、最輕本刑為三年
    以上有期徒刑以外之罪，且非高等法院管轄第一審之案件，
    經本院合議庭裁定由受命法官行準備程序時，被告就被訴事
    實為有罪之陳述後，復經本院合議庭裁定由受命法官獨任行
    簡式審判程序，是其證據之調查，自不受刑事訴訟法第一百
    五十九條第一項、第一百六十一條之二、第一百六十一條之
    三、第一百六十三條之一及第一百六十四條至第一百七十條
    規定之限制，合先敘明。
貳、實體方面：
一、被告甲○○雖曾於警詢、偵查中矢口否認有何幫助詐欺取財
    之犯行，辯稱：伊是經由求職廣告向自稱「劉先生」之男子
    應徵運動彩券之收放款人員，「劉先生」為確認伊之銀行信
    用是否正常，且為方便日後薪資轉帳，就要求伊交出該帳戶
    之存摺與提款卡，伊沒有幫助詐欺云云，惟其於本院準備程
    序時，已就上揭犯罪事實坦承不諱，核與另案被告簡恆德及
    被害人丙○○、乙○○於警詢時指述之情節相符，並有中國
    信託商業銀行股份有限公司九十七年十月十六日中信銀集作
    字第九七五一一二九三號函暨檢送之被告上開帳戶之開戶申
    辦相關資料及歷史交易明細、被害人乙○○之郵政存簿儲金
    簿交易資料各一份、中國信託自動櫃員機交易明細表三紙附
    卷可稽，復有基隆市警察局刑事警察大隊受理詐騙帳戶通報
    警示簡便格式表、受理刑事案件報案三聯單、受理各類案件
    紀錄表、內政部警政署反詐騙諮詢專線紀錄表、臺中市警察
    局第六分局員警職務報告、桃園縣政府警察局中壢分局內壢
    派出所受理詐騙帳戶通報警示簡便格式表、受理各類案件紀
    錄表、受理刑事案件報案三聯單、內政部警政署反詐騙案件
    紀錄表、金融機構聯防機制通報單各一份在卷可資佐證，堪
    認被告事後於本院準備程序中坦認犯罪之自白屬實。按今日
    一般人至郵局或銀行開設帳戶使用，實非難事，並無任何特
    別資格之限制，如非供犯罪之非法使用，衡諸常情，自無置
    自己名義帳戶不用，而取得他人帳戶使用之必要。且金融存
    款帳戶事關存戶個人財產權益之保障，其與存戶印鑑章結合
    ，具高度專有性，若非申請人本人或與本人親密關係者，難
    認有何理由可自由流通使用該存摺之必要，一般人皆有妥為
    保管，防阻他人任意使用之認識，縱因特殊情況偶有交付他
    人使用之需，亦必然深入瞭解用途後再行提供以使用，方符
    常情。而該等專有物品如落入不明人士手中，極易被利用為
    與財產有關之犯罪工具，此又係具備一般生活智識者皆能體
    察之常識；參以邇來詐欺者使用他人存摺作為指示被害人匯
    款工具之犯罪類型層出不窮，並廣經媒體披載，凡對社會動
    態尚非全然不予關注者均能知曉。本件被告甲○○係具有一
    般智識程度之成年人，對於上開各情自有認識，竟仍將自己
    前開銀行帳戶之存摺、提款卡及密碼等資料，交付予姓名、
    年籍不詳自稱「劉先生」之男子使用，被告主觀上顯具有縱
    使該姓名、年籍不詳之男子取得該存摺、提款卡及密碼後，
    持以作為詐欺取財之用，亦不違背其本意之不確定故意至明
    。然以被告僅係單純依該姓名、年籍不詳之男子要求提供前
    開銀行之帳戶存摺、提款卡等資料，並未參與詐騙被害人財
    物之構成要件行為，是主觀上僅係基於幫助他人詐欺取財之
    意思，亦屬無疑。綜上所陳，被告前開自白確與事實相符，
    均堪信採。本件事證明確，被告上開犯行洵堪認定。
二、核被告甲○○所為，應成立刑法第三十條第一項、第三百三
    十九條第一項之詐欺取財罪之幫助犯，並依刑法第三十條第
    二項之規定減輕其刑。又被告於上開時地，將其所申設上開
    帳戶之存摺、提款卡及密碼等物交付予姓名年籍不詳自稱「
    劉先生」之男子，造成被害人丙○○、乙○○二人分別因遭
    詐欺而受有損害，故被告以一個幫助行為，侵害數個財產法
    益，而構成幫助共同詐欺取財罪，依刑法第五十五條之規定
    ，係一行為觸犯數罪名，為想像競合犯，應從一重論處（被
    告本件犯罪之型態為幫助他人詐欺取財，因詐欺取財之正犯
    是否屬於共同正犯，與被告應成立之罪名、刑責均無涉，為
    免累贅，爰不於主文欄諭知被告幫助「共同」詐欺取財，附
    此敘明）。另檢察官移送併辦部分與本件經檢察官起訴部分
    係屬同一犯罪事實之同一案件，本院自得就該部分併予審理
    。爰審酌被告擅自提供金融帳戶供他人非法使用，非惟幫助
    詐騙者遂行詐財目的，同時使詐欺者得以隱匿其真實身分，
    減少遭查獲之風險，愈使其肆無忌憚，助長犯罪之猖獗，破
    壞社會秩序甚鉅，惟念及被告素行良好，前無犯罪紀錄，此
    有臺灣臺中地方法院檢察署刑案資料查註紀錄表、臺灣高等
    法院被告前案紀錄表附卷可憑，並衡酌被告犯罪之動機、目
    的、手段，暨其本身並未實際參與詐欺取財之犯行、可非難
    性較小，且被告犯後雖曾一度否認犯行，惟嗣後已能坦承知
    錯，態度尚稱良好等一切情狀，量處如主文所示之刑，並諭
    知易科罰金之折算標準，以資懲儆。
據上論斷，應依刑事訴訟法第二百七十三條之一第一項、第二百
九十九條第一項前段，刑法第三百三十九條第一項、第三十條第
一項前段、第二項、第四十一條第一項前段、第五十五條，刑法
施行法第一條之一，判決如主文。
中    華    民    國    98     年    7    月    16    日
                  刑事第十四庭    法  官  林學晴
上正本證明與原本無異。
如不服本判決應於收受送達後10日內向本院提出上訴書狀，並應
敘述具體理由；其未敘述上訴理由者，應於上訴期間屆滿後20日
內向本院補提理由書（均須按他造當事人之人數附繕本）「切勿
逕送上級法院」。
                                  書記官  簡雅文
中    華    民    國    98     年    7    月    16    日
【附錄本案論罪科刑法條】
第三百三十九條第一項
意圖為自己或第三人不法之所有，以詐術使人將本人或第三人之
物交付者，處五年以下有期徒刑、拘役或科或併科一千元以下罰
金。


司法院資訊處製作；財團法人民間司法改革基金會備份。
